【裁判字號】    88,訴,489
【裁判日期】    891006
【裁判案由】    違反懲治盜匪條例
【裁判全文】
臺灣桃園地方法院刑事判決                          八十八年度訴字第四八九號
    公  訴  人  臺灣桃園地方法院檢察署檢察官
    被      告  甲○○原名向.
                乙○○
    共     同
    指定辯護人  本院公設辯護人  沈芳萍
右列被告因違反懲治盜匪條例案件，經檢察官提起公訴（八十七年度偵字第一三一五
三號），本院判決如左：
    主      文
甲○○、乙○○共同意圖為自己不法所有，以強暴脅迫致使不能抗拒而取他人之物，
甲○○累犯，處有期徒刑肆年，乙○○處有期徒刑柒年。
    事      實
一、甲○○原名向華鑫，於民國（下同）八十七年五月十三日改名，曾於七十八年二
    月九日因懲治盜匪條例案件，經臺灣高等法院判處有期徒刑六年四月，並於同年
    五月十九日駁回其上訴確定，嗣於八十年六月二十五日假釋出獄，而於八十三年
    一月二十九日假釋期滿執行完畢，乙○○則於八十一年三月十三日因恐嚇案件，
    經本院判處有期徒刑一年確定，嗣於同年十二月九日執行完畢出監（尚不構成累
    犯），二人均不知改過遷善，復於八十七年八月（起訴書誤繕為三月）十二日晚
    上十一時許，至桃園縣中壢市夜市飲酒作樂，因酒後（尚未至心神喪失或精神耗
    弱之程度）二人無多餘之金錢返回桃園縣觀音鄉，適丙○○○駕駛車牌號碼ＮＹ
    ─二三二號計程車行經桃園縣中壢市市口，其二人即攔下該計程車，
    上車後乙○○坐右前座，而向華強則坐在後面，詎渠等明知無力付車資，見賴女
    可欺，竟臨時起意，共同基於意圖為自己不法之所有，遂先指示賴女駕駛該計程
    車在桃園縣觀音鄉大潭村附近閒繞，並藉詞下車找友人付車資，實係共謀強盜賴
    女之錢財，繼二人重行上車後，又命賴女將車開往觀音鄉白玉村大堀溪之方向，
    當車行至觀音鄉白玉村白玉港防波堤旁，斯時已翌（十三）日凌晨二時許，賴女
    乃向其二人稱：沒路了，甲○○、乙○○見下手時機成熟，即推由甲○○用手掐
    住賴女之脖子，致賴女不能抗拒，並恫嚇稱：我就要妳走絕路，將妳身上所有的
    錢都給我云云，同時並將賴女拖下車，又強行扯下搶走賴女脖子上之心形金項鍊
    一條，繼將賴女置於駕駛座旁之皮包內新台幣（下同）四百元硬幣取走，而乙○○則在一旁助勢，賴女因害怕遂向其二人哭求下跪，甲○○、乙○○始再令賴女
    開車至觀音鄉白玉村十五鄰五十一號處，臨走車前並向賴女威嚇稱有記下其車號
    不得報警云云，二人始揚長而去。賴女脫困後，旋於是日下午向桃園縣警察局大
    園分局觀音分駐所報案，經該分駐所所長丁○○以電話通知轄區有盜匪前科之人
    前來說明，甲○○在偵查機關尚不知孰確為盜匪之人前，主動於同日下午六時三
    十五分許到該分駐所承認該盜匪犯行，並自首接受裁判，且當場交出盜匪所得之
    上開心形項鍊一條及現金四百元，又供出共犯乙○○，始偵悉上情。
二、案經桃園縣警察局大園分局報請台灣桃園地方法院檢察署檢察官偵查起訴。
    理      由
一、訊據被告甲○○、乙○○固均坦認確於前揭時、地搭乘丙○○○所駕之計程車到
    桃園縣觀音鄉白玉村等情屬實，惟皆矢口否認有何上開盜匪犯行，被告甲○○辯
    稱：伊沒有搶被害人的項鍊，也沒有強盜被害人皮包內之硬幣，當時係因伊與乙○○未付車資，而被害人不讓伊二人走，拉扯時不小心扯掉的，至四百元實因伊
    要回台中，臨時向被害人借的，伊沒有強盜被害人之錢財云云，被告乙○○則辯
    稱：伊當時已酒醉睡著了，根本不知道發生何事，事後警察打電話找伊去分駐所
    作筆錄時，才知發生事情云云。然查，右開犯罪事實業據被告甲○○於警訊時供
    承不諱（見偵查卷第三頁背面、第四頁正面），核與被害人丙○○○所述盜匪情
    節相符，並經證人即承辦員警彭永城、所長丁○○證述屬實，復有贓物領據一紙
    在卷可稽，參以被告二人亦自承上車時身上並無車資可付等語，再依被告二人指
    示被害人將車開往觀音鄉白玉村白玉港防波堤旁，而非載往渠等住處等情以觀，
    益徵被告二人圖謀強盜被害人之錢財甚明。至被告乙○○辯稱當時已酒醉不省人
    事云云，惟查被害人丙○○○於偵查中即明白指稱：當天沒有聞到酒味，且還與
    他們聊天，精神狀態正常等情（見偵查卷第三十三頁背面），且被告乙○○於翌
    （十三）日下午六時許，在桃園縣警察局大園分局觀音分駐所接受訊問，對查獲
    當時之各項情狀均能明白陳述，有警訊筆錄在卷可按，再依被告二人作案之手法
    與過程以觀，足見被告乙○○於行為時之精神狀態，對於外界事物仍有知覺理會
    及判斷作用，具有自由決定意思之能力，並未喪失此項能力，亦未較普通人之平
    均程度顯然減退，顯然並非心神喪失或精神耗弱之人，尚無邀寬減之餘地，附此
    敘明。故本件罪證已明，被告二人前開所辯各節，要屬卸責之詞，均不足採信，
    渠等犯行堪以認定，應予依法論科。
二、按現行懲治盜匪條例，係經立法程序於四十六年六月五日修正公布施行，將第八
    條「依特種刑事案件訴訟條例審理」及第十條「施行期間定為一年，必要時得以
    命令延長」之規定予以刪除，原第九條改為第八條，第十一條改為第九條。經查
    考刪除第十條有關限時法規定之立法本意，係為期遏止盜風，改善治安，認本條
    例第一條至第七條及原第九條（修正後為第八條）均仍有施行之必要，因將本條
    例限時法改為經久施行之常態性刑事特別法，並重新調整條次鄉，形式上雖稱「
    修正」，實質上，已具重新全部立法性質，故本條例修正前雖有數次命令延長已
    逾期，惟仍非可認為已經失效。故核被告二人以強暴脅迫方法，致使被害人丙○○○不能抗拒而取其財物行為，均係犯懲治盜匪條例第五條第一項第一款之普通
    盜匪罪。被告二人間就前開盜匪犯行，有犯意之聯絡及行為之分擔，均為共同正
    犯。又查，刑法第六十二條所謂發覺，固非以有偵查犯罪權之機關或人員確知其
    人犯罪無誤為必要，而於對其發生嫌疑時即得謂為已發覺；但此項對犯人之嫌疑
    ，仍須有確切之根據得為合理之可疑者，始足當之，若單純主觀上之懷疑，要不
    得謂為已發生嫌疑（最高法院二十六年上字第四八四號、七十二年台上字第六四
    一號判例參照），本件被告甲○○於偵查機關尚不知上開盜匪犯行之犯罪人為何
    人前，主動向警方承認該盜匪犯行，並接受裁判，業據證人即承辦員警彭永城、
    所長丁○○證述在卷可按，是其於犯罪未發覺前自首，自應依刑法第六十二條前
    段規定減輕其刑；至於被告乙○○所犯盜匪部分，係共犯甲○○向警方供出而循
    線查悉，並非被告乙○○於該犯罪未發覺前主動向警方供認，亦據被告甲○○於
    本院審理時供承綦詳，並經證人丁○○證述明確，是該部分犯行與上揭法文之自
    首要件容有未合，尚無邀寬減之餘地，併予說明。末查被告甲○○曾於七十八年
    二月九日因懲治盜匪條例案件，經臺灣高等法院判處有期徒刑六年四月，並於同
    年五月十九日復經最高法院駁回其上訴確定，嗣於八十年六月二十五日假釋出獄
    ，而於八十三年一月二十九日假釋期滿執行完畢，此有臺灣桃園地方法院檢察署
    刑案資料查註紀錄表存卷可按，其於刑之執行完畢後五年內再犯本件有期徒刑以
    上之罪，為累犯，應依法加重其刑，並先加後減之。爰審酌被告二人素行不良，
    又身強體壯不思上進，結夥共同對於被害人施以暴方威嚇，致對被害人身心及安
    全影響至鉅，對社會治安危害甚大，及渠等犯罪目的、手段、智識程度、生活狀
    況，及犯後仍飾詞圖卸等一切情狀，各量處如主文所示之刑，以示懲儆。
三、至被告二人劫得之心形金項鍊一條及現金四百元，業經被害丙○○○取回，有贓
    物領據一紙可稽，自無庸再諭知發還被害人。
據上論斷，應依刑事訴訟法第二百九十九條第一項前段，懲治盜匪條例第五條第一項
第一款、第八條，刑法第十一條前段、第二十八條、第六十二條前段、第四十七條，
判決如主文。
本案經檢察官張春暉到庭執行職務。
中      華      民      國      八十九    年      十    月      六      日
                                        臺灣桃園地方法院刑事第二庭
                                            法  官  李  育  仁
右正本證明與原本無異。
如不服本判決，應於判決送達後十日內向本院提出上訴狀( 應附繕本 )，上訴於
臺灣高等法院。
                                            書記官  王  泰  元
中      華      民      國      八十九    年      十    月    二十      日
附論罪法條：懲治盜匪條例第五條第一項第一款
懲治盜匪條例第五條
有左列行為之一者，處無期徒刑或七年以上有期徒刑：
一、意圖為自己或第三人不法所有，以強暴、脅迫、藥劑、催眠術或他法，致使不能
    抗拒，而取他人之物或使其交付者。
二、發掘墳墓而盜取殮物者。
三、藏匿或包庇盜匪者。
前項第一款之未遂犯罰之。
預備犯第一項第一款之罪者，處一年以下有期徒刑。


司法院資訊處製作；財團法人民間司法改革基金會備份。
